---
title: "🧬 Rapport de métabarcoding"
subtitle: "Nemaska Lithium"
author: "Julie Couillard, Tuan Anh To & Steve Vissault"
date: today
params:
  barque_output_folder: "/home/steve/Documents/INRS/Bioinfo/metabarcoding/Nemaska-Lithium/archive-nemaska-lithium-results-20251002_170026"
  illumina_quality_file: "/home/steve/Documents/INRS/Alliance-shared/Metabarcoding/Nemaska/Nemaska-fastq/fastq/Reports/Quality_Metrics.csv"
  samples_ids: ["BLNEM", "Plage", "ST1", "ST10", "ST11", "ST12", "ST13", "ST2", "ST3", "ST4", "ST5", "ST6", "ST7", "ST8", "ST9", "qPCRctrl"]
  blank_lab: "BLNEM"
  blank_field: "qPCRctrl"
format: 
  html:
    toc: true
    toc-location: left
    theme: cosmo
    code-fold: true
    code-tools: true
    embed-resources: true
    link-external-newwindow: true
execute:
  echo: false
  warning: false
  message: false
---


```{r load-data}
# Load and process barque data using package function
barque_data <- barqueReport::load_barque_data(params$barque_output_folder, params$samples_ids)
single_hits <- barque_data$single_hits
multi_hits <- barque_data$multi_hits
```

::: {.panel-tabset}

## Résumé

### Illumina

```{r compute-illumina-stats}
illumina_stats <- barqueReport::illumina_summary_stats(path = params$illumina_quality_file, sample_ids = params$samples_ids)

bslib::layout_columns(
    col_widths = c(6, 6),
    bslib::card(
        bslib::card_body(
            bslib::value_box(
                title = toupper("% Q30"),
                value = paste(round(mean(illumina_stats$mu_q30), 2) * 100, "%"),
                showcase = bsicons::bs_icon("shield-check"),
                htmltools::p("Représente le pourcentage de bases séquencées ayant un score de qualité Phred d'au moins 30)")
            )
        )
    ),
    bslib::card(
        bslib::card_body(
            bslib::value_box(
                title = toupper("Mean Quality Score (PF)"),
                value = round(mean(illumina_stats$mu_pf),2),
                showcase = bsicons::bs_icon("speedometer2"),
                htmltools::p("Score de qualité Phred moyen qui ont passé les filtres de qualité (PF - Passing Filter)")
            )
        )
    )
)
```


### Pipeline BARQUE


```{r compute-barque-stats}
#| output: asis
# Calculate comprehensive stats using package function
stats <- barqueReport::barque_summary_stats(single_hits, multi_hits, params$samples_ids)

# Row 1
bslib::layout_columns(
    col_widths = c(6, 6),
    bslib::card(
        bslib::card_body(
            bslib::value_box(
                title = toupper("Échantillons analysés"),
                value = stats$samples,
                showcase = bsicons::bs_icon("grid-3x3-gap"),
                htmltools::p("Nombre total d'échantillons dans l'analyse")
            )
        )
    ),
    bslib::card(
        bslib::card_body(
            bslib::value_box(
                title = toupper("Espèces détectées"),
                value = stats$single_species,
                showcase = bsicons::bs_icon("bug"),
                htmltools::p("Espèces uniques identifiées")
            )
        )
    )
)

# Row 2
bslib::layout_columns(
    col_widths = c(6, 6),
    bslib::card(
        bslib::card_body(
            bslib::value_box(
                title = toupper("Groupes ambigus"),
                value = stats$multi_groups,
                showcase = bsicons::bs_icon("question-circle"),
                htmltools::p("Assignations multi-espèces")
            )
        )
    ),
    bslib::card(
        bslib::card_body(
            bslib::value_box(
                title = toupper("Lectures totales"),
                value = format(stats$total_reads, big.mark = " "),
                showcase = bsicons::bs_icon("bar-chart-line"),
                htmltools::p("Lectures de séquences combinées")
            )
        )
    )
)

# Row 3
bslib::layout_columns(
    col_widths = c(6, 6),
    bslib::card(
        bslib::card_body(
            bslib::value_box(
                title = toupper("Lectures espèce unique"),
                value = htmltools::HTML(paste0(
                    format(stats$single_reads, big.mark = " "), "<br>",
                    "<small class='text-muted'>", stats$single_pct, "% du total</small>"
                )),
                showcase = bsicons::bs_icon("check-circle-fill")
            )
        )
    ),
    bslib::card(
        bslib::card_body(
            bslib::value_box(
                title = toupper("Lectures multi-espèces"),
                value = htmltools::HTML(paste0(
                    format(stats$multi_reads, big.mark = " "), "<br>",
                    "<small class='text-muted'>", stats$multi_pct, "% du total</small>"
                )),
                showcase = bsicons::bs_icon("diagram-3-fill")
            )
        )
    )
)
```


## Configuration du pipeline

```{r}
#| label: config
```

## Lectures écartées

Nombre de lectures écartés lors du post-traitement des données de séquencage par le pipeline barque.

```{r reads-filtered-out}
#| column: body-outset

# Load and process sequence dropout data using package function
dropout_long <- barqueReport::load_dropout_data(params$barque_output_folder, params$samples_ids) |>
    dplyr::mutate(
        step_label = dplyr::case_when(
            step == "04_data" ~ "Nombre de séquences brutes",
            step == "05_trimmed" ~ "Filtration des séquences",
            step == "06_merged" ~ "Fusion des séquences",
            step == "07_split_amplicons" ~ "Classifications des séquences",
            step == "08_chimeras" ~ "Retrait des chimères",
            step == "12_results" ~ "Nombre de séquences finales",
            TRUE ~ step
        ),
        step_order = dplyr::case_when(
            step == "04_data" ~ 1,
            step == "05_trimmed" ~ 2,
            step == "06_merged" ~ 3,
            step == "07_split_amplicons" ~ 4,
            step == "08_chimeras" ~ 5,
            step == "12_results" ~ 6,
            TRUE ~ 0
        ),
        tooltip = paste0("Sample: ", Sample, "\nStep: ", step_label, "\nSequences: ", format(sequences, big.mark = ","))
    ) |>
    dplyr::arrange(Sample, step_order)

# Create the plot
p <- ggplot2::ggplot(dropout_long, ggplot2::aes(x = stats::reorder(step_label, step_order), y = sequences, group = Sample, color = Sample)) +
    ggiraph::geom_line_interactive(
        ggplot2::aes(tooltip = tooltip, data_id = Sample),
        size = 1,
        alpha = 0.8
    ) +
    ggiraph::geom_point_interactive(
        ggplot2::aes(tooltip = tooltip, data_id = Sample),
        size = 3,
        alpha = 0.8
    ) +
    ggplot2::scale_colour_manual(values = grDevices::colorRampPalette(MetBrewer::met.brewer("Signac", 13))(16)) +
    ggplot2::labs(
        x = "",
        y = "Nombre de séquences",
        color = "Échantillons"
    ) +
    ggplot2::theme_minimal() +
    ggplot2::theme(
        text = ggplot2::element_text(size = 15),
        axis.text.x = ggplot2::element_text(angle = 45, hjust = 1),
        legend.position = "right"
    ) +
    ggplot2::guides(color = ggplot2::guide_legend(override.aes = list(size = 3)))

# Create interactive plot
ggiraph::girafe(
    ggobj = p,
    width_svg = 12,
    height_svg = 8,
    options = list(
        ggiraph::opts_hover_inv(css = "opacity:0.3;"),
        ggiraph::opts_tooltip(css = "background-color:white;border:1px solid black;border-radius:3px;padding:5px;")
    )
)
```

:::

```{r}
#| label: get-species-status
#| cache: true

# Process species information using package function
final_species_df <- barqueReport::process_species_info(single_hits$Species)
```

## Espèces detectées

Visualisation en carte de chaleur du nombre de lectures par espèce à travers les échantillons.

```{r}
#| label: single-hits-table
#| column: screen-inset-shaded
# Enhanced single hits table with better styling
single_hits |> 
    dplyr::left_join(
        dplyr::select(
            final_species_df, 
            species,
            species_formatted
        ), by = c("Species" = "species")) |>
    dplyr::select(-Species) |>
    dplyr::relocate(species_formatted, .after = "Group") |>
    reactable::reactable(
        # Enhanced default styling
        defaultColDef = reactable::colDef(
            sortable = TRUE,
            align = "center",
            minWidth = 80,
            style = function(value) {
                if (!is.na(value) && is.numeric(value)) {
                    if (value > 100) {
                        list(backgroundColor = "#0067ac", color = "white")
                    } else if (value > 10) {
                        list(backgroundColor = "#90CAF9", color = "black")
                    } else {
                        list()
                    }
                } else {
                    list()
                }
            }
        ),
        # Custom column definitions
        columns = list(
            species_formatted = reactable::colDef(
                name = "Species",
                searchable = TRUE,
                minWidth = 300,
                align = "left",
                html = TRUE
            ),
            Group = reactable::colDef(
                searchable = TRUE,
                minWidth = 120,
                align = "left",
                style = list(
                    backgroundColor = "#f8f9fa",
                    fontStyle = "italic"
                )
            )
        ),
        # Table options
        searchable = TRUE,
        defaultPageSize = 50,
        showPageSizeOptions = TRUE,
        pageSizeOptions = c(25, 50, 100, 200),
        striped = TRUE,
        bordered = TRUE,
        compact = TRUE,
        theme = reactable::reactableTheme(
            # Vertically center cells
            cellStyle = list(display = "flex", flexDirection = "column", justifyContent = "center")
        )
    )
```

## Présence des espèces dans chaque province 

Pour chaque espèce, nous avons interrogé la base de données [NatureServe Canada](https://www.natureserve.org/) pour savoir si elle a déjà été observé dans chacune des provinces canadiennes. 

```{r}
#| label: enhanced-species-table
#| column: screen-inset-shaded

dplyr::select(single_hits, Group, Species) |>
    dplyr::left_join(final_species_df, by = c("Species" = "species")) |>
    dplyr::relocate(species_formatted, Quebec, .after = "Group") |>
    dplyr::select(-Species, -gbif_url, -col_link, -itis_url, -display_name, -tsn, -English, -French, -exotic, -native) |>
    reactable::reactable(
        # Enhanced default styling
        defaultColDef = reactable::colDef(
            sortable = TRUE,
            align = "center",
            cell = function(value) {
                if (!is.na(value) && value != "") {
                    htmltools::div(
                        style = "display: flex; justify-content: center; align-items: center;",
                        htmltools::span(style = "width: 12px; height: 12px; border-radius: 50%; background-color: #403f3fff; display: inline-block;")
                    )
                } else {
                    ""
                }
            }
        ),
        # Custom column definitions
        columns = list(
            Group = reactable::colDef(
                sortable = TRUE,
                align = "center",
                minWidth = 120
            ),
            species_formatted = reactable::colDef(
                name = "Species",
                searchable = TRUE,
                minWidth = 300,
                align = "left",
                html = TRUE
            )
        ),
        # Table options
        searchable = TRUE,
        defaultPageSize = 50,
        showPageSizeOptions = TRUE,
        pageSizeOptions = c(25, 50, 100, 200),
        striped = TRUE,
        bordered = TRUE,
        compact = TRUE,
        theme = reactable::reactableTheme(
            # Vertically center cells
            cellStyle = list(display = "flex", flexDirection = "column", justifyContent = "center")
        )
    )
```
